臺灣高等法院刑事判決　　　　　　　　94年度上易字第1704號
上　訴　人　　臺灣板橋地方法院檢察署檢察官
被　　　告　　丁○○
　　　　　　　戊○○
上列二人共同
選 任 辯護人　陳正杰律師
上列上訴人因被告竊佔案件，不服臺灣板橋地方法院93年度易字
第1140號、第1141號，中華民國94年8 月24日第一審判決（起訴
案號：臺灣板橋地方法院檢察署93年度偵字第1629號、93年度偵
續字第195 號），提起上訴，本院判決如下：
    主  文
上訴駁回。
    理  由
一、本案經本院審理結果，認第一審判決對被告丁○○、戊○○
    二人均為無罪之諭知，核無不當，應予維持，並引用第一審
    判決書（如附件，其中理由三、第4 行所載「徐長平」，應
    更正為「徐常平」；理由五(三)第7 行所載「土地之所有人權
    」，應更正為「土地之所有權人」）記載之證據及理由。
二、檢察官據告訴人甲○○、庚○○、李秉澤（原名丙○○）、
    己○○等人之請求，提起上訴意旨以：（一）共同走廊為住
    戶共有，非徐常平或戊○○所私有，徐氏家族擅自以築牆封
    閉原臺北縣政府竣工圖上之共同走廊，並未獲得全體區分所
    有權人之同意，自民國（下同）87年間起至91年打通止，期
    間長達4 年之久，被告戊○○竊佔屬於全體「新中泰博市」
    大廈買受人所共有之共同走廊，猶不知悔改，對告訴人提出
    誣告之告訴。（二）告訴人甲○○於87年7 月28日交屋後，
    發現有樑柱歪斜之情形，向公司反應，乃當時為建商派駐在
    現場之工地主任戊○○親自處理，戊○○既負責監督該建築
    是否按圖施工、回報，對該建築之設計、規劃及施工情形，
    應甚瞭解，焉能謂不知情。（三）徐常平於所犯詐欺等案（
    臺灣板橋地方法院91年度易字第887 號、本院92年度上易字
    第2315號）審理中，否認就違章加蓋一樓獨立樓梯之事有任
    何決意，竟於本案原審審理時證稱係經其同意，前後所述迥
    異。（四）徐氏家族於售屋合約書中載明，所蓋房舍將依臺
    北縣政府竣工圖完工，告訴人於交屋時所有權狀及所屬之公
    設皆應與竣工圖相符，不應有差異或任何非法之變更，惟徐
    氏家族在交屋時，卻隱瞞竣工圖上有共同走廊之事實，擅自
    違反建築法規以築牆方式予以封閉，目前雖共同走廊已打通
    ，但其內部出口高度僅有168 公分，與建築法所規定之高度
    190 公分至210 公分，相距甚遠。（五）原審於審理期間若
    非認被告之涉嫌重大，豈會將被告限制出境。請將原判決撤
    銷，更為適當合法之判決。另告訴人甲○○、庚○○、李秉
    澤、己○○、乙○○等人於本案經辯論終結後之94年12月19
    日提出刑事補充告訴理由狀，除上開所載外，並以：（一）
    其等於預售期間之85年11月17日即向建商及地主訂購房屋，
    並於85年至87年間陸續繳款，並非87年共同走廊封閉後始購
    買。（二）被告等竊佔之犯行明確，何能以非告訴人簽署之
    協議書卸責。（三）被告丁○○前經法院判處有期徒刑6 月
    ，於本案應論以累犯。（四）「新中泰博市」大廈既有多處
    違建，如何能取得使用執照，非無疑義。（五）被告等之行
    徑，已涉犯侵占、詐欺或背信之罪嫌。
三、按犯罪事實應依證據認定之，無證據不得認定犯罪事實；不
    能證明被告犯罪者，應諭知無罪之判決，刑事訴訟法第154
    條第2 項及第301 條第1 項，分別定有明文。次按認定不利
    於被告之事實，須依積極證據，苟積極證據不足為不利於被
    告事實之認定時，即應為有利於被告之認定，更不必有何有
    利之證據；又事實之認定，應憑證據，如未能發現相當證據
    ，或證據不足以證明，自不能以推測或擬制之方法，以為裁
    判基礎。而刑事訴訟法上所謂認定犯罪事實之積極證據，係
    指適合於被告犯罪事實之認定之積極證據而言，雖不以直接
    證據為限，間接證據亦包括在內；然而無論直接或間接證據
    ，其為訴訟上之證明，須於通常一般之人均不致有所懷疑，
    而得確信其為真實之程度者，始得據為有罪之認定，倘其證
    明尚未達到此一程度，而有合理之懷疑存在時，致使無從形
    成有罪之確信，根據「罪證有疑，利於被告」之證據法則，
    即不得遽為不利被告之認定（最高法院30年上字第816 號、
    29年上字第3105號、30年上字第1831號、40年台上字第86號
    及76年台上字第4986號判例意旨參照）。
四、經查：
（一）原判決經已詳論：(一)依證人徐常平、莊長生、甲○○（亦
      即告訴人）等人之證述，堪認公訴人所指(1)臺北縣新莊市
      ○○路288 之16號1 樓、288 之17號1 樓建物一樓間之共
      同走廊，內外出入口被封閉，及(2)臺北縣新莊市○○路28
      6 號1 、2 樓右側及288 之17號1 樓旁之公共設施保留地
      上，違章加蓋一獨立樓梯建物，二者施工完成之時間均係
      在87年7 月或8 月初之前。(二)依土地登記謄本之記載，在
      上開工程完工後之87年8 月28日以後，所坐落之土地所有
      權始移轉登記予告訴人甲○○等人或其他購買「新中泰博
      市」大廈之住戶。(三)被告丁○○在雇工施作上開將共同走
      廊之內外出入口封閉，及加蓋獨立樓梯建物之工程迄至完
      工之際，該等建物所坐落之土地，屬徐常平所有，而被告
      丁○○已徵得土地所有權人徐常平之同意，始為上開工程
      之興建，難謂被告已開始以己力支配佔有告訴人等所有之
      不動產。而刑法第320 條第2 項竊佔罪之成立，除具有不
      法之意圖外，尚須以竊佔他人之不動產為其要件之一，倘
      所竊佔之不動產僅係他人持有自己所有之不動產，除法律
      另有規定，應成立其他罪名外，要無構成上開條項犯罪之
      可言（最高法院47年台非字第55號判決意旨參照）。公訴
      意旨以被告二人為上開工程興建事宜，係竊佔告訴人等所
      有之土地，揆諸上揭最高法院判決意旨，即有未合，自不
      因告訴人等係於上開工程完工前即已訂購而異其結果。
（二）證人徐常平於所犯詐欺等案審理時係辯稱該樓梯建物係住
      戶要求玉揚公司興建，並非其所興建（臺灣板橋地方法院
      91年度易字第887 號卷(一)第42頁），並經本院92年度上易
      字第2315號案認定該增建樓梯係玉揚公司於交屋前委託莊
      長生所興建，而為徐常平被訴涉犯竊佔部分無罪之諭知。
      與本案原判決認定「被告丁○○亦已徵得土地所有權人徐
      常平之同意，始為上開工程之興建」，並不矛盾。
（三）告訴人所買受之房屋有無與合約約定不相符之情事，核屬
      出賣人是否涉嫌詐欺抑債務不履行之範疇，另「新中泰博
      市」大廈有無違建情事，均與本件被告二人是否成立竊佔
      罪責無涉。
（四）被告戊○○究係於何時任上開工地主任，尚與本件被告二
      人不應以竊佔罪責相繩之認定，不生影響。
（五）按被告經法官訊問後，雖有刑事訴訟法第101 條第1 項或
      第101 條之1 第1 項各款所定情形之一而無羈押之必要者
      ，得逕命具保、責付或限制住居，為刑事訴訟法第101 條
      之2 所明定，而法官命被告限制出境，乃屬限制住居之一
      種，凡法官認被告所涉犯之罪嫌重大，即得為之；惟非謂
      凡經法官命限制出境之被告，即應為有罪之諭知。
（六）被告丁○○本件被訴涉嫌竊佔部分，既經本院為無罪之諭
      知，自不生是否構成累犯之問題。
五、此外，本院復查無其他積極確切之證據足資證明被告丁○○
    、戊○○二人有何公訴意旨所指之竊佔、竊佔未遂犯行。本
    件關於被告二人犯罪之證明，尚未達於通常一般之人均不致
    有所懷疑，而得確信其為真實之程度，殊屬無從為有罪之確
    信。原審以不能證明被告犯罪，爰為被告二人均無罪之諭知
    ，揆諸前揭規定及判例意旨，自無不合，應予維持。檢察官
    迄未依刑事訴訟法第161 條第1 項之規定，舉證被告之犯罪
    事實，亦未指出證明之方法，上訴意旨為無理由，應予駁回
    。
六、本案事證已臻明確，告訴人聲請檢察官上訴狀載聲請再至現
    場勘驗，並邀媒體前來，一同探究共同走廊遭竊佔之情形，
    本院認無必要。又補充告訴意旨以被告等之行徑，另涉犯侵
    占、詐欺、背信等罪嫌部分，既未據檢察官提起公訴，本院
    無從併予審酌，均附此敘明。
據上論斷，應依刑事訴訟法第368 條、第373 條，判決如主文。
本案經檢察官吳國南到庭執行職務
中　　華　　民　　國　　94　　年　　12　　月　　27　　日
　　　　　　　　　刑事第十八庭審判長法　官  吳昭瑩
　　　　　　　　　　　　　　　　    法　官  李英勇
　　　　　　 　 　　　　　　　　　  法　官  王麗莉
以上正本證明與原本無異。
不得上訴。
                                    書記官  蘇秋
中　　華　　民　　國　  94　　年　　12　　月　　28　　日
